臺灣臺北地方法院交通事件裁定　　　　　　　　　　九十三年度交聲字第一四二號
　　原處分機關　臺北市交通事件裁決所
　　異　議　人
　　即受處分人　甲○○
　　　　　　　　乙○○
右列受處分人等因違反道路交通管理處罰條例案件，分別對於台北市交通事件裁決所
中華民國九十三年一月十二日所為之處分（原處分案號：北市裁三字第裁二二─Ｄ一
Ａ八七三一一一號、裁二二─Ｄ一Ａ八七三一一二號），聲明異議，本院裁定如左：
    主  文
原處分均撤銷。
異議人甲○○、乙○○均不罰。
    理  由
一、按法院受理交通事件，準用刑事訴訟法之規定，道路交通管理處罰條例第八十九
    條前段定有明文，又最高法院七十六年台上字第四九八六號判例意旨略以：「認
    定犯罪事實所憑之證據，雖不以直接證據為限，間接證據亦包括在內，然而無論
    直接證據或間接證據，其為訴訟上之證明，須於通常一般之人均不致有所懷疑，
    而得確信其為真實之程度者，始得據為有罪之認定，倘其證明尚未達到此一程度
    ，而有合理之懷疑存在而無從使事實審法院得有罪之確信時，即應由法院為諭知
    被告無罪之判決」等語，即認定被告有罪，就該有罪事實不能有任何之合理懷疑
    存在（beyond the reasonable doubt），此為刑事訴訟法上法院認定事實之最
    重要原則之一，於法院審理行為人違反道路交通管理處罰條例案件時，亦當有其
    適用。易言之，法院於審理行為人違反道路交通管理處罰條例案件，當踐行完畢
    調查證據之程序後，為事實之認定時，如就原處分機關所認定之行為人違規之事
    實仍有合理之訴訟上懷疑，而無法百分之百確信行為人確有該當於道路交通管理
    處罰條例各該處罰條文之構成要件事實時，此際即應依訴訟上之待證事實「倘有
    懷疑，則從被告之利益作解釋」（in dubi opro reo）之證據法則，作對受處分
    人有利之認定。
二、本件原處分機關即臺北市交通事件裁決所認本件異議人即受處分人甲○○於九十
    二年七月二十日凌晨一時二十分許，駕駛其母乙○○所有車牌號碼八Ａ—八二三
    三號自用小客車，行經台二線三十二點二公里處，集結二輛車以上於道路上競駛
    、變更車體引擎加裝橫桿及安裝其他器具之方式使不能辨認其牌號，為在該路段
    執行勤務之桃園縣政府警察局大溪分局永福派出所巡官兼所長李奇峰攔停取締，
    以受處分人甲○○有違反道路交通管理處罰條例第四十三條第三項（漏植第三項
    ）、第十六條第一項第二款（誤載為第四款）及第十三條第一款（溢載第一項）
    規定之行為，而當場掣單舉發。嗣受處分人甲○○於指定應到案日期即九十二年
    八月五日前到案聽候裁決，原處分機關經函詢原舉發單位即桃園縣政府警察局大
    溪分局調查結果，除就「變更車體引擎加裝橫桿」部分，因舉發當時未會同專業
    人士執行，無法證明致影響行車安全，缺乏公信力而予以撤銷免罰，又「安裝其
    他器具之方式使不能辨認其牌號」部分，依道路交通管理處罰條例第十三條規定
    ，應處罰另一異議人即汽車所有人乙○○外，其餘部分即「於上述地點同九Ｅ—
    八一○○、六Ｂ—一七二三高速併駛」，仍認受處分人甲○○確有前揭違規行為
    ，遂於九十三年一月十二日分別依道路交通管理處罰條例第四十三條第三項、第
    六十七條第二項，道路交通管理事件統一裁罰基準及處理細則第四十三條、第四
    十四條、第六十一條及道路交通管理事件統一裁罰基準表之規定，裁處受處分人
    甲○○罰鍰新台幣（下同）三萬元，吊銷駕駛執照，三年內禁考之處分，另依同
    前處罰條例第十三條第一款，道路交通管理事件統一裁罰基準及處理細則第四十
    三條、第四十四條、第六十一條及道路交通管理事件統一裁罰基準表之規定，裁
    處受處分人乙○○罰鍰二千四百元，並就受處分人甲○○前開違規行為部分，依
    前揭處罰條例第四十三條第四項之規定，裁處汽車所有人即受處分人乙○○，吊
    扣汽車牌照三個月之處分。
三、訊據受處分人甲○○堅詞否認有右揭違規行為，並以：「當晚我並沒有飆車，其
    實我前面有一台白色車子衝過攔檢站，我跟他差有一段路大約四、五台車以上距
    離，警方沒有攔到他，所以攔我，……我跟前面白色車子並不認識，而且警方開
    我的理由也不是我跟前面的白車競飆，而是在我被攔下來後大約過了一兩分鐘的
    時間，在我後方有兩台車被攔，警方在罰單上面有註明該兩台車車牌，我不認識
    那兩台車，而且那兩台車也沒有被開單。」「（問：關於大牌部分是否有無法辨
    識情況？）我有附上照片，是路邊的測速照相機拍得，辨識很清楚。」「……那
    個是拉行李箱的環扣，方便拉行李箱而已。」等語，另受處分人乙○○則稱：該
    車均是由其子甲○○所使用等語，資為辯解（參見本院九十三年五月十二日、同
    年六月十一日訊問筆錄）。
四、經查：
(一)、關於本件舉發違規事實為駕駛人駕駛汽車與他車在道路上競駛部分，因舉發單位
    當時係執行「防飆勤務」，採用竹筒式戰術，亦即將員警編制為三組，第一組發
    現目標，攝影存證後，通報第二組執行尾隨攔停，第三組則於前方定點設置臨檢
    站攔停違規車輛等情，業據舉發本件違規行為之桃園縣政府警察局大溪分局永福
    派出所巡官兼所長李奇峰到庭證述：「我當時是七月十九日，我從二十二點到翌
    日凌晨四點，執行防制飆車勤務，我人當時是站在派出所前面，我們在派出所前
    面的道路排上三角椎，道路是雙向共四線，我們站在那裡是台三線三十二公里的
    地方，在台三線三十一點一公里左右，我們另外還有設一組人馬，我們接到無線
    電通報說有飆車，要我們攔截，只有說有一票車子過去，要我們攔截起來，並沒
    有說什麼樣的車子。後來我們確實有攔下，攔了幾台，我不清楚，絕對是兩台以
    上，據我今天庭呈的違規車單號碼及車主的名字有打紅色勾勾的，表示當時是一
    起攔下來的車子，這些打了勾的，我們全部都有開紅單。」等語綦詳，並庭呈竹
    筒式取締危險駕駛勤務永福段警力佈置圖及桃園縣政府警察局大溪分局轄區執行
    九十二年七月二十日取締飆車照片六幀等件在卷可參，且有該開派出所警員江榮
    勝於本院九十三年五月十二日調查時到庭提出之執行當日防制（危險駕駛）飆車
    、取締酒駕、青春專案警網行動計畫表附卷可參，惟有關受處分人甲○○當時究
    否有與其他車輛競速之違規行為，證人李奇峰則證稱：「……我當時並沒有親自
    看到，……因為現場也不是我指揮的。因為蒐證的人員告訴我的指令就是他們在
    競飆，我真的完全沒有看到他在跟人家競飆。」「（問：據你紅單上所填載的另
    兩個車牌號碼是何意？）……這兩台車子，我們是否有開紅單，我也不清楚，這
    兩台車子有無跟他競飆，我也不清楚，因為我們沒有看到，我們是接獲指令才攔
    的。」等語（參見本院九十三年六月十一日訊問筆錄第三、第八頁），且依前揭
    證人李奇峰庭呈附卷違規車輛名單所示，以紅筆打勾標示當日所舉發之違規車輛
    ，除受處分人甲○○駕駛其母乙○○所有車牌號碼八Ａ—八二三外，並無證人李
    奇峰於舉發違反道路交通管理事件通知單上所載，當時與受處分人高速併駛「九
    Ｅ—八一○○、六Ｂ—一七二三」號之車牌號碼，復參以前開桃園縣政府警察局
    大溪分局轄區執行九十二年七月二十日取締飆車照片六幀，除能辨識其中一輛遭
    警攔停後之車輛，其車牌號碼為二Ｃ—一八九七外，其餘所謂高速競駛車輛之顏
    色、車型、車色均難以清楚辨認等情，是由前開證人李奇峰所證述內容及本件依
    據現存之證據，尚不足以認定受處分人甲○○確有於前開道路競駛之違規行為。
(二)、至有關安裝其他器具之方式使不能辨認其牌號之部分一節，按汽車行駛有左列情
    形之一者，處汽車所有人新臺幣二千四百元以上四千八百元以下罰鍰，並責令申
    請換領牌照或改正：一、損毀或變造汽車牌照、塗抹污損牌照，或以安裝其他器
    具之方式，使不能辨認其牌號者，道路交通管理處罰條例第十三條第一款固定有
    明文。惟參諸交通部九十二年十月十七日交路字第０九二００五七六五０號函文
    意旨：有關道路交通管理處罰條例第十三條第一項第一款所稱之「不能辨認其牌
    號」之認定乙節，應考量於正常視力、光線、距離及角度之情況下，依個案具體
    事實認定處理等情。是依前開證人即當時舉發違規情形之警員李奇峰，雖到庭證
    述受處分人乙○○所有之前開車牌號碼八Ａ—八二三號自用小客車，確有於車後
    牌加裝一個掛勾，剛好在第一及第二個字即八跟Ａ之中間等語明確，惟本院觀諸
    證人李奇峰庭呈所繪製示意圖，該部分面積約為長四點五公分，寬二公分之橢圓
    形體，並未遮蔽到車牌數字，且證人李奇峰被問及當時有無遮住車牌則答稱：「
    在八、Ａ兩字中間，是否有遮住八或Ａ，我已經記不得了。」等語，顯見其所為
    舉發，並無任何證據可資佐證有不能辨認其牌號之情事，再由前揭桃園縣政府警
    察局大溪分局轄區執行九十二年七月二十日取締飆車照片六幀觀之，受處分人甲
    ○○所駕前揭車輛之前車牌，雖於懸掛牌號螺絲孔上確有加裝一類似黑色掛勾之
    器具，然仍能明確辨認其牌號，並無不能辨識之情形，又由受處分人甲○○自行
    提供其先前曾經路邊測速照相設備所拍攝採證照片觀之，其所駕前揭車輛之後車
    牌雖也於懸掛牌號螺絲孔上加裝一黑色類似掛勾之物品，然仍能明確辨認其牌號
    ，並無不能辨識之情形，與前開道路交通管理處罰條例第十三條第一款所定之要
    件，顯有未合，則舉發機關所舉發之右揭違規事實，容有未恰。
(三)、綜上所述，原處分機關所舉發之違規事證，尚難認定。此外，別無其他積極證據
    足資認定受處分人等確有前開違規行為，是本件舉發之違規事實是否為真，尚有
    合理性懷疑存在，揆諸前揭訴訟上之待證事實「倘有懷疑，則從被告之利益作解
    釋」之證據法則，尚不足認受處分人確有右揭違規行為。原處分機關未察及此，
    逕依道路交通管理處罰條例第十三條第一款、第四十三條第三項、第四項之規定
    ，分別裁處受處分人甲○○、乙○○罰鍰三萬元及二千四百元，前者吊銷駕駛執
    照，三年內禁考，後者則吊扣汽車牌照三個月之處分，確有違誤，應非適法。從
    而，本件受處分人等之異議為有理由，應由本院將原處分均撤銷，改諭知受處分
    人等均不罰。
五、據上論斷，應依道路交通案件處理辦法第二十條前段，裁定如主文。
中　　　華　　　民　　　國　　九十三　　年　　　八　　　月　　三十一　　日
                                    臺灣臺北地方法院交通法庭
                                        法　官  鄧德倩
右正本證明與原本無異
如不服本裁定應於送達後五日內向本院提出抗告狀
                                        書記官  石幸代
中　　　華　　　民　　　國　　九十三　　年　　　八　　　月　　三十一　　日
